臺灣高等法院高雄分院刑事判決　　　96年度上更(一)字第54號
上　訴　人
即　被　告　甲○○
上列上訴人因業務過失致死案件，不服臺灣高雄地方法院92 年
度訴字第2422號中華民國92年12月8日第一審判決（起訴案號：
臺灣高雄地方法院檢察署92年度偵字第10064號），提起上訴，
經最高法院發回更審，本院判決如下：
    主  文
上訴駁回。
甲○○緩刑參年。
    事  實
一、甲○○領有中華民國技術士證，任職位於高雄市○○區○○
    街59巷12號「錫安電機有限公司」（即迦南機電行，下稱錫
    安公司），擔任昇降機裝修工作，並負責替客戶即高雄市立
    民生醫院（下稱民生醫院）維修及保養電梯，為從事業務之
    人。依據民生醫院與錫安公司所簽訂之「電梯保養合約書」
    約定：「七、保養責任範圍：1.維修範圍係指維修設備機房
    專用總開關以下（不含甲方《即民生醫院》機房總開關）之
    維修設備相關機件，由乙方（即錫安公司）依前列維修方式
    實施定期保養作業含清理、潤滑、點檢調整修理等。2.乙方
    每月固定前往甲方地點實施電梯保養、調整二次，並經甲方
    指定人員簽認。5.乙方應依保養內容，徹底保養檢查，以維
    護電梯正常運轉」。依上開合約之規定，甲○○應於每月中
    及月底，前往位於高雄市苓雅區○○○路134 號民生醫院，
    按照錫安公司頒佈之「迦南電梯維護檢查記錄表」所列之檢
    查項目逐項檢查民生醫院之電梯，其中檢查電梯煞車釋放調
    整間隙是否適當，以防止意外之發生，係其工作項目之一，
    為其所應注意，且該電梯煞車釋放調整部分係外部之機械，
    亦能輕易檢查調整，其對於上開檢查項目知之甚稔，在客觀
    上亦能注意及之，乃竟疏未注意，將電梯煞車壁金屬邊緣誤
    判為電梯煞車來令片之厚度，且未落實檢查電梯防落煞車動
    作性能檢查、煞車器及連桿、開關檢查、電磁煞車來令制動
    檢查、配重各部零件及安全間隙檢查等項目之工作，且未適
    度調整開啟機構間隙，致使制動片已有一段時間間斷未開啟
    ，導致煞車來令片完全磨損，進而使電梯在高速運轉後靜止
    時，因沒有煞車來令片制止電梯滑動，此時若車箱內沒有搭
    載足夠乘客的重量與平衡錘保持平衡狀況下，無論電梯門在
    開啟或關閉下，均會因平衡錘比車廂重而使車廂往上滑行，
    嗣於民國（下同）92年5 月7 日17時55分許，適有張江燕玉
    搭乘民生醫院一號電梯由五樓下樓，因上開原因致使車廂於
    到達一樓後仍又繼續往上滑行至二樓、三樓間，電梯門始打
    開，此時，張江燕玉欲爬行離開電梯，在其頭部與胸部剛爬
    出電梯門而下半身仍在電梯內時，上開電梯又突然往上移動
    ，致使張江燕玉身體夾在電梯內部，頭部及胸部露出朝外呈
    前趴狀且夾住於二樓電梯門上方處，張江燕玉因此遭電梯夾
    傷導致窒息死亡。
二、案經高雄市政府警察局苓雅分局移送台灣高雄地方法院檢察
    署檢察官偵查起訴。
    理  由
壹、證據能力部分：
    按被告以外之人於審判外之陳述，雖不符刑事訴訟法第159
    條之1 至第159 條之4 之規定，而經當事人於審判程序同意
    作為證據，法院審酌該言詞陳述或書面陳述作成時之情況，
    認為適當者，亦得為證據；另當事人、代理人或辯護人於法
    院調查證據時，知有第159 條第1 項不得為證據之情形，而
    未於言詞辯論終結前聲明異議者，視為有前項之同意，刑事
    訴訟法第159 條第1 項、第159 條之5 分別定有明文。本件
    檢察官及被告於本院審判程序時，就原審判決所引用各項證
    據（含傳聞證據、非傳聞證據及符合法定傳聞法則例外之證
    據）之證據能力，均表示不爭執（見本院卷第25頁），且於
    本院言詞辯論終結前，檢察官、被告對於卷附具有傳聞證據
    性質之證據，既均已知其情，均未聲明異議，本院認該具有
    傳聞證據性質之證據，並無任何違法取證之不適當情形，以
    之作為證據使用係屬適當，自得採為認定被告犯罪事實之證
    據。
貳、實體部分：
一、上開犯罪事實業據上訴人即被告（下稱被告）於本院審理實
    坦承不諱（見本院卷第40頁、第61頁），並經高雄市機械安
    全協會檢察組長即證人丁○○於偵訊、原審及本院審理時證
    述綦詳（見92年偵字第10064 號卷第39-41 頁、原審卷72-
    79頁、本院卷第42-46 頁），亦據錫安電機有限公司之負責
    人即證人丙○○於本院審理時證述：本件意外係被告因為誤
    判來令片的厚度，誤將電梯煞車壁金屬邊緣誤判為電梯煞車
    來令片之厚度，技術人員若用手電筒來照明就可以看出來等
    語屬實（見本院卷第62頁）；且本件經社團法人高雄市機械
    安全協會鑑定結果亦認：「(一)煞車釋放調整間隙過大導致制
    動臂無法頂開，在電梯高速運轉下，煞車來令片約兩天時間
    內（視使用率）即完全磨損，如果來令片在兩天短時間內完
    全磨損，則煞車來令片固定座下方應有來令片磨損的來令片
    渣，但現場並未發現來令片渣，因此研判制動臂已有一段時
    間間斷未開啟導致煞車來令片完全磨損。(二)電梯在高速運轉
    後靜止時沒有煞車來令片制止電梯滑動，車廂內又沒有搭載
    足夠乘客的重量與平衡錘保持平衡狀況下，無論電梯門在開
    啟或關閉下，均會因平衡錘比車廂重而使車廂往上滑行，平
    衡錘往下滑。(三)現場測試煞車無法開啟，經當場請電梯保養
    廠商調整開啟機構間隙後即可正常開啟煞車機構」等情，此
    有該會92年6 月2 日92高機安字第060201號號函附卷可參（
    見原審卷第35-37 頁）。此外復有被告技術證、迦南電梯維
    護檢查紀錄表、現場勘驗筆錄、迦南電梯保養合約書、錫安
    公司勞工安全衛生守則等各1 份附卷可參（見92年相字第
    729 號卷第16頁、第27頁第48頁、92年偵字第10064 號卷第
    8-15、第16-23 頁）。是本件事故之發生原因，確實係因被
    告誤判來令片的厚度，誤將電梯煞車壁金屬邊緣誤判為電梯
    煞車來令片之厚度，且因電梯煞車釋放調整間隙過大導致制
    動臂無法頂開，並使煞車來令片完全磨損，進而使電梯在高
    速運轉後靜止時，因沒有煞車來令片制止電梯滑動，又當時
    車箱內僅死者在電梯內，沒有搭載足夠乘客的重量與平衡錘
    保持平衡狀況，而使車廂往上滑行，應可認定。再者，被害
    人確係因遭電梯夾傷，窒息死亡之事實，亦經臺灣高雄地方
    法院檢察署檢察官督同法醫師相驗明確，有該署驗斷書、相
    驗屍體證明書、民生醫院診斷證明書各1 份及現場照片24幀
    附卷可參（見檢卷第17-24 頁及26-27 頁、92年偵字第1006
    4 號卷第9-20頁、第60-61 頁）。本件被告既為錫安公司電
    梯檢查員，其本應詳盡檢查及維修民生醫院電梯設備，且依
    當時情況並無不能注意之情事，竟誤判電梯煞車來令片厚度
    ，且疏未注意而未調整電梯煞車釋放調整間隙，致發生電梯
    來令片磨損，進而無法制止電梯滑動，並致被害人欲爬出電
    梯時，因電梯滑動而遭電梯夾傷致死，被告當有過失至為灼
    然，且被告上開過失行為與被害人之死亡結果間具有相當因
    果關係。綜上所述，被告之自白核與事實相符，本件事證已
    臻明確，被告犯行洵堪認定，應予應法論科。
二、查被告甲○○在錫安公司擔任昇降機裝修工作，負責替民生
    醫院維修及保養電梯工作，為從事業務之人員。核其所為，
    係犯刑法第276條第2項之業務過失致人於死罪。
三、原審認被告罪證明確，因而依刑法第276條第2項，罰金罰鍰
    提高標準條例第1 條前段之規定，並審酌被告疏未落實電梯
    檢查項目，以防止電梯運作時發生危險之一切可能情形，而
    致發生本件意外，及其犯後態度等一切情狀，量處有期徒刑
    10月。其認事用法，核無不合，量刑亦屬妥適。被告上訴意
    旨，指摘原判決量刑過重，為無理由，應予駁回。
四、本院審酌被告甲○○於本院審理中，已坦承過失犯行，頗有
    悔意，且已與被害人之家屬乙○○、江楊梅、張慈慧、張勛
    杰、張勛愷等人達成訴訟上和解，由被告甲○○與其僱傭人
    錫安電機有限公司及高雄市立民生醫院連帶賠償乙○○等人
    新台幣450萬元，此有本院94年度上訴字第168號損害賠償事
    件和解筆錄1份在卷可稽（見本院卷第50-54頁）。又查被告
    無任何前科紀錄，有臺灣高等法院被告前案紀錄表1 份在卷
    可憑（見本院卷第16頁），此次係屬偶發過失犯，經此偵審
    程序，應知所警惕，諒無再犯之虞，本院因認對其所處之刑
    以暫不執行為當，爰參照最高法院95年5 月23日第8 次刑事
    庭會議決議，逕依修正後刑法第74條第1 項第1 款之規定，
    爰併予宣告緩刑3 年。
五、據上論結，應依刑事訴訟法第368 條，刑法第74條第1 項第
    1 款，判決如主文。
本案經檢察官林慶宗到庭執行職務。
中　　華　　民　　國　　96　　年　　5 　　月　　15　　日
                  刑事第八庭    審判長法  官  李炫德
                                      法  官  簡志瑩
                                      法  官  陳志銘
以上正本證明與原本無異。
如不服本判決應於收受本判決後10日內向本院提出上訴書狀，其
未敘述上訴理由者，並得於提起上訴後10日內向本院補提理由書
狀（均須按他造當事人之人數附繕本）「切勿逕送上級法院」。
中　　華　　民　　國　　96　　年　　5 　　月　　15　　日
　　　　　　　　　　　　　　　　　　　書記官  盧雅婷
附錄本件判決論罪科刑法條：
刑法第二百七十六條：過失致人於死者，處二年以下有期徒刑、
拘役或二千元以下罰金。從事業務之人，因業務上之過失犯前項
之罪者，處五年以下有期徒刑或拘役，得併科三千元以下罰金。
